# 陈大师：现金分配利润比例的计算基数

提问人：ndsp990305 时间：2011-02-15 16:24:43
陈大师您好！
《上市公司证券发行管理办法》第八条第（五）项：“最近三年以现金方式累计分配的利润不少于最近三年实现的年均可分配利润的百分之三十”，且 1 、利润分配的主体是母公司，现深交所好像出了个指导意见，建议以母公司和合并利润孰低为依据进行利润分配； 2 、公允价值变动产生的收益不得进行分配（损失是否要加回，还是按照孰低？）
现求助以下问题：
在计算 30 ％的指标时， （ 1 ）可分配的利润中公允价值变动产生的收益是否要扣除？ （ 2 ）利润的依据是以母公司的利润还是孰低的利润？ （ 3 ）如果是用孰低，最近 3 年是指母公司 3 年与合并 3 年的合计数孰低，还是每年孰低的合计数？
多谢！

回答人：chenyiwei
这是政策性问题而不是技术性问题，请咨询交易所和证监局，以监管机构的答复为准。
目前所能够获得的公开信息是：
3 、关于最低现金分红比例规定的理解 证监会《关于修改上市公司现金分红若干规定的决定》中"最近三年以现金分红方式累计分配利润不少于最近三年实现的年均可分配利润的百分之三十"，经咨询证监会有关部门，计算公式应当理解为：最近三年分配的现金股利总额 ÷ 三年净利润的年均数 ≥ 30% （深交所《上市公司参考》 2009 年第 1 期： 2008 年报披露专辑之一—上市公司 2008 年报披露中的有关问题及注意事项）
一、分红情况的披露 《关于修改上市公司现金分红若干规定的决定》（证监会令 57 号）要求上市公司在年报中以列表方式明确披露公司前三年现金分红的数额、与净利润的比率。现将年报披露有关事项明确如下： 1 、上市公司应当披露 2005 、 2006 、 2007 年度的相关数据； 2 、上市公司现金分红的数额为含税金额，当年中期分红数额计入相关年度； 3 、净利润以公司当年调整后合并报表归属于上市公司普通股股东的净利润为准。 （《上海证券交易所上市公司 2008 年年度报告工作备忘录第三号——年报披露注意事项（一）》）
八、现金分红 上市公司应当根据《关于修改上市公司现金分红若干规定的决定》(2008年证监会令 57 号)的规定，在年度报告（以下简称"年度报告"）中参照《表1--公司前三年分红情况表》披露公司前三年现金分红的数额及与净利润的比率。 其中，上市公司年度现金分红的数额应为含税金额，且应包括当年中期现金分红的数额（如适用）；净利润应以公司当年调整后合并报表中归属于上市公司股东的净利润为准。 表1. 公司最近三年现金分红情况表 分红年度 现金分红金额(含税)
（万元） 分红年度合并报表中归属于上市公司股东的净利润 （万元） 占合并报表中归属于上市公司股东的净利润的比率（%）
20XX年 20XX年 20XX年 最近三年累计现金分红金额 占最近年均净利润的比例（%）
注：公司应该以列表方式明确披露公司最近三年现金分红的数额、与净利润的比率。 （深圳证券交易所信息披露业务备忘录第 21号--年度报告披露相关事宜）
三、现金分红情况的披露 根据《关于修改上市公司现金分红若干规定的决定》(2008年证监会令 57 号)的规定，公司应在年报中以列表方式明确披露公司前三年现金分红的数额及与净利润的比率，即公司应在T年报中应披露T-1、 T-2、 T-3年度的相关数据（依此类推），其中上市公司年度现金分红的数额应为含税金额，应包括当年中期现金分红的数额，净利润应以公司当年调整后合并报表中归属于上市公司股东的净利润为准。 （深圳证券交易所中小企业板信息披露业务备忘录第 4 号——年度报告披露相关事项（ 2010 年 3月 10 日修订））